【裁判字號】    95,簡上,509
【裁判日期】    950731
【裁判案由】    贓物等
【裁判全文】
臺灣高雄地方法院刑事判決             95年度簡上字第509號
上訴人即被告  甲○○
上列上訴人因贓物等案件，不服台灣高雄地方法院中華民國95
12日95年度簡字第2154號第一審判決（聲請簡易判決處刑案號：
台灣高雄地方法院檢察署95年度偵字第3285號），提起上訴，本
院管轄之第二審合議庭判決如下：
    主  文
上訴駁回。
    事  實
一、甲○○明知戴世芳（另由檢察官簽分案偵查辦理）所交付車
    牌號碼ONL ─656 號之重型機車（車主為乙○○，該機車於
    94年10月8 日上午7 時許，在高雄市左營區○○○路130 號
    前遭竊）係來源不明之贓物，竟基於收受贓物之犯意，於民
    國94年10月間某日，在高雄市○○區○○路之公園內，無償
    收受自稱為「戴世芳」之成年男子所交付之上開贓車1 輛加
    以使用；又甲○○明知服用酒類後，不能安全駕駛動力交通
    工具者，不得為駕駛行為，仍於95年1 月16日上午7 時許及
    13時許，在上開公園內飲用含有酒精成分之保力達飲料摻米
    酒數瓶後，已達不能安全駕駛動力車輛之程度下，於同日14
    時許，騎乘上開重型機車自上開公園出發前往其友人位於高
    雄市○○區○○路某處之住所，後其於同日14時35分許，行
    經高雄市楠梓區○○○路與德民路口時，因有蛇行、車身搖
    擺不定等異常駕駛行為而遭警攔檢，當場查扣車號ONL-656
    號重型機車1 輛及機車鑰匙1 支，並對甲○○施以酒精濃度
    呼氣測試，發現其呼氣中酒精濃度達每公升0.99毫克。
二、案經高雄市政府警察局楠梓分局移送台灣高雄地方法院檢察
    官檢察官聲請簡易判決處刑。
    理  由
一、有證據能力部分：（1） 按被告以外之人於審判外之陳述雖
    不符刑事訴訟法第159 條之1 至之4 等4 條之規定，而經當
    事人於審判程序同意作為證據，法院審酌該言詞陳述或書面
    陳述作成時之情況，認為適當者，亦得為證據，刑事訴訟法
    第159 條之5 第1 項定有明文。其立法意旨在於傳聞證據未
    經當事人之反對詰問予以核實，原則上先予排除，惟若當事
    人已放棄反對詰問權，於審判程序中表明同意該等傳聞證據
    可作為證據，基於尊重當事人對傳聞證據之處分權，及證據
    資料愈豐富，愈有助於真實發見之理念，且強化言詞辯論主
    義，使訴訟程序得以順暢進行，上開傳聞證據亦具有證據能
    力。經查本件證人即被害人乙○○於警訊中所為之陳述，其
    性質雖屬傳聞證據，又查無符合同法第159 條之1 至之4 等
    前4 條之情形，但其所為之上開警訊陳述內容，經檢察官、
    被告於審判期日同意將其等之陳述作為證據，本院審酌其等
    於警訊之陳述與待證事實具有關聯性，作為本案之證據亦屬
    適當，爰認其於警訊中之證言均具有證據能力，而得作為本
    件認定犯罪事實之證據。（2） 又按除顯有不可信之情況外
    ，公務員職務上製作之紀錄文書、證明文書，亦得為證據，
    刑事訴訟法第159 條之4 第1 款定有明文。本件警卷所附之
    車輛尋獲電腦輸入通知單、車輛失竊查詢報表、查詢車輛認
    可資料，均屬公務員於其職務上製作之紀錄文書、證明文書
    ，亦查無何顯不可信之情形，均具有證據能力，而得作為本
    件認定犯罪事實之證據。
二、訊之被告甲○○對於在上開地向「戴世芳」之人收受上開機
    車使用及酒後駕駛機車等情，固不諱言，惟矢口否認有何收
    受贓物之犯行，辯稱因為要上班沒有車子，所以我才向「戴
    世芳」借機車使用，並不知該機車係贓車云云；惟查，被告
    於本院審理中，自承「戴世芳」借伊機車時並未交付相關證
    件及機車鑰匙，亦未約定返之地間、地點，且「戴世芳」並
    無工作係一遊民，則其如何有能力交機車予被告，顯不合理
    ，被告對於「戴世芳」所交付之機車係來路不明之贓物，應
    有所認識，所辯不足採信，而上開機車確係贓物，業據證人
    即被害人乙○○於警訊中證述明確，並有有車輛尋獲電腦輸
    入通知單、車輛失竊查詢報表、查詢車輛認可資料各1 份在
    卷可查；又被告酒後駕車部分業據伊坦認不諱，復有酒精濃
    度測試報告、刑法第一八五之三案件測試觀察紀錄表各1 份
    在卷可查，罪證明確，被告上開其犯行堪以認定。
三、核被告所為係分別犯有刑法第349 條第1 項之收受贓物罪、
    第185 條之3 服用酒類不能安全駕駛動力交通工具而駕駛罪
    。其所犯上開收受贓物及公共危險二罪，犯意各別、行為互
    異，應予分論併罰。
四、原審依刑事訴訟法第449 條第1 項、第3 項、第454 條第2
    項，刑法第185 條之3 、第349 條第1 項、第41條第1 項、
    第51 條 第5 款，罰金罰鍰提高標準條例第1 條前項、第2
    條，並審酌被告為圖一己私利，即收受來路不明之機車供己
    騎用，且其前於94年間甫因酒醉駛車案件，經本院以94年度
    交簡字第267 號判決判處拘役55日，並於94年8 月17日因拘
    役執行完畢出監（非累犯），卻不知警惕，於95年1 月16日
    仍在飲酒後呼氣酒精濃度測試高達每公升0.98毫克之狀態下
    ，駕駛具有高度危險性之機車，無視於公眾生命財產之安全
    ，其法紀觀念淡薄，其行為不宜輕縱，惟念及其犯後坦承部
    分犯行，所收受之贓物價值非鉅（約新台幣五千元），且已
    發還予被害人，而其酒後駕車行為尚未肇致交通事故等一切
    情狀，分別量處有期徒刑3 月，並定其應執行刑為有期徒刑
    5 月，及諭知易科罰金之折算標準，經核其認事用法均無違
    誤，量刑亦屬允當。被告以其並未收受贓物及量刑過重由提
    起上訴，指摘原判決不當，惟量刑輕重係屬事實審法院得依
    職權自由裁量之事項，苟已斟酌刑法第57條各款所列情狀而
    未逾越法定刑度，不得遽指為違法（最高法院72年台上字第
    6696號判例可資參照），被告上訴為無理由，應予駁回。
五、按行為後法律有變更者，依修正前刑法第2 條第1 項之規定
    ，以適用裁判時法為原則，如行為時法有利於行為人，則例
    外適用行為時法；依修正後刑法第2 條第1 項規定，以適用
    行為時法為原則，惟如裁判時法有利於行為人，則例外的適
    用裁判時法，依此以往實務見解，認原判決未及比較適用新
    舊法時，上訴後，雖比較結果以舊法有利於行為人，而原判
    決別無其他撤銷事由，仍應由本院以此為由撤銷改判，惟修
    正後之規定係以適用行為時法為原則，因此原判決雖未及比
    較適用，然上訴本院後，經比較新舊法，行為後之法律並非
    較有利於行為人，仍應適用行為時法，則原判決適用行為時
    法即無不當，自不構成撤銷之事由。經查，本件被告所犯刑
    法第349 條第1 項之罪主刑為3 年以下有期徒刑、拘役或50
    0 元以下罰金，被告犯罪時之刑法就罰金刑之規定，依修正
    前刑法第33條第5 款規定，罰金刑應處銀元1 元以上，並應
    依修正前罰金罰鍰提高標準條例第1 條規定，就其原定數額
    得提高為2 倍至10倍，但法律已依一定比率規定罰金或罰鍰
    之數額或倍數者，依其規定，惟94年1 月7 日修正、94 年2
    月2 日公布、95年7 月1 日施行之刑法第33條第5 款則規定
    ：「罰金：新臺幣一千元以上，以百元計算之」，而95 年6
    月14日修正公布之刑法施行法第1 ─1 條第2 項規定：「94
    年1 月7 日刑法修正時，刑法分則編未修正之條文定有罰金
    者，自94年1 月7 日刑法修正施行後，就其所定數額提高為
    30倍，但72年6 月26日至94年1 月7 日新增或修正之條文，
    就其所定數額提高為3 倍」，比較修正前後之罰金刑輕重，
    該罰金刑之最低刑度於修法後已有加重，故95年7 月1日 修
    正公布施行後之規定，並未較有利於被告，則依刑法第2 條
    第1 項前段規定，自應適用被告行為時即修正前之刑法第
    349 條第1 項規定科刑，原審雖均未及比較，然經比較結果
    ，既均應適用舊法之規定，依上述說明，原審適用舊法並無
    不當，自無庸撤銷；再本件被告為犯罪行為時之刑法第41
    條第1 項前段規定：「犯最重本刑為5 年以下有期徒刑以下
    之刑之罪，而受6 個月以下有期徒刑或拘役之宣告，因身體
    、教育、職業、家庭之關係或其他正當事由，執行顯有困難
    者，得以一元以上三元以下折算一日，易科罰金。」又被告
    行為時之易科罰金折算標準，依修正前罰金罰鍰提高標準條
    例第2 條前段規定（現已刪除），就其原定數額提高為100
    倍折算1 日，則本件被告行為時之易科罰金折算標準，應以
    30 0元折算1 日，經折算為新台幣後，應以新台幣900 元折
    算為1 日；惟94年1 月7 日修正、94年2 月2 日公布、被告
    行為後之95年7 月1 日施行之刑法第41條第1 項前段則規定
    ：「犯最重本刑為5 年以下有期徒刑以下之刑之罪，而受6
    個月以下有期徒刑或拘役之宣告者，得以新臺幣一千元、二
    千元或三千元折算一日，易科罰金。」比較修正前後之易科
    罰金折算標準，95年7 月1 日修正公布施行之新法規定，並
    未較有利於被告，則依刑法第2 條第1 項前段之規定，自應
    適用被告行為時即修正前刑法第41條第1 項前段規定，定其
    易科罰金之折算標準，原審雖未及比較，然經比較結果，應
    適用舊法之規定，依上述說明，原審判決適用舊法之規定，
    亦無不當，自無庸撤銷，併此敘明。
據上論斷，應依刑事訴訟法第455 條之1 第1 項、第3 項、第36
8條，判決如主文。
中    華    民    國    95    年    7     月    31    日
                  刑事第五庭    審判長法  官  李嘉興
                                      法  官  楊筑婷
                                      法  官  林俊寬
以上證明與原本無異。
不得上訴。
中    華    民    國    95    年    7     月    31    日
                                      書記官  蔡淑貞


司法院資訊處製作；財團法人民間司法改革基金會備份。
